臺灣雲林地方法院刑事判決
109年度金訴字第105號
公  訴  人  臺灣雲林地方檢察署檢察官
被      告  呂洪樟

                    住雲林縣○○市○○里○○路00號（送達處所）
上列被告因違反洗錢防制法案件，經檢察官提起公訴（109年度
偵字第4690號），被告於本院審理程序中自白犯罪，經本院合議
庭裁定改由受命法官獨任行簡式審判程序，判決如下：
    主    文
乙○○幫助犯洗錢防制法第十四條第一項之洗錢罪，累犯，處有期
徒刑肆月，併科罰金新臺幣肆仟元，罰金如易服勞役，以新臺幣
壹仟元折算壹日。
未扣案之犯罪所得新臺幣伍仟元，沒收，於全部或一部不能沒收
或不宜執行沒收時，追徵其價額。
    事    實
一、乙○○已預見將金融帳戶資料交予他人使用，可能幫助不詳之
    人以該帳戶作為實施詐欺取財犯罪之工作，並作為掩飾、隱
    匿詐欺犯罪所得之不法財物來源、去向、所在、所有權、處
    分權之用，致使被害人及警方追查無門，竟仍以縱有人持以
    犯罪、洗錢，亦不違反其本意，基於幫助詐欺集團以人頭帳
    戶取得詐欺不法金錢之不確定故意及幫助詐欺集團洗錢之不
    確定故意，於民國109年4月7日前某日，在雲林縣○○市○○路0
    00號之統一超商景雄門市，將所申辦之彰化商業銀行斗六分
    行帳號00000000000000號帳戶（下稱彰銀帳戶）之存摺、提
    款卡及密碼，以新臺幣（下同）5,000元之代價，交付給真
    實姓名年籍不詳之詐欺集團成員（即FB暱稱「曹郝借」之人
    ），而將金融帳戶提供給「曹郝借」及其所屬詐欺集團（無
    證據證明有少年成員；；亦無證據證明乙○○知悉詐欺集團成
    員為3人以上）使用，並自「曹郝借」取得5,000元報酬。嗣
    「曹郝借」及其所屬詐騙集團成員取得乙○○之彰銀帳戶後，
    即基於意圖為自己不法所有之犯意聯絡，於109年4月7日中
    午某時，以手機LINE通訊軟體撥打電話給丙○○，佯稱係丙○○
    之同學，欲向丙○○借款云云，致丙○○陷於錯誤，於同日12時
    30分許，依詐欺集團成員指示，匯款15萬元至乙○○之彰銀帳
    戶內，旋遭提領一空，乙○○即以此方式幫助「曹郝借」及其
    所屬詐欺集團成員詐欺取財，並掩飾其等因詐欺犯罪所得財
    物之去向、所在。嗣丙○○發覺受騙，乃報警處理，為警循線
    查獲上情。
二、案經丙○○訴由雲林縣警察局斗六分局報告臺灣雲林地方檢察
    署檢察官偵查起訴。
    理    由
一、本案被告乙○○所犯係死刑、無期徒刑、最輕本刑為3 年以上
    有期徒刑以外之罪，其於準備程序就前揭被訴事實為有罪之
    陳述，經受命法官告知簡式審判程序之旨，並聽取其與公訴
    人之意見後，本院合議庭認無不得或不宜改依簡式審判程序
    進行之情事，依刑事訴訟法第273 條之1 第1 項、第284 條
    之1 規定，裁定由受命法官獨任進行簡式審判程序，合先敘
    明。
二、上開犯罪事實，業據被告於本院審理時坦承不諱（本院卷第
    133、134頁），並於警詢、本院準備程序時供述本案發生過
    程歷歷（警卷第5至9頁反面；本院卷第63至68頁、第134頁
    ），復據證人即告訴人丙○○於警詢時證述其被害情節綦詳（
    警卷第11至17頁），且有新竹縣政府警察局竹北分局三民派
    出所受理詐騙帳戶通報警示簡便格式表、受理各類案件紀錄
    表、受理刑事案件報案三聯單、內政部警政署反詐騙諮詢專
    線紀錄表(警卷第43、47、51、53頁)、告訴人與詐欺集團成
    員之通訊軟體LINE對話紀錄翻拍截圖暨告訴人之合作金庫銀
    行存摺封面翻拍截圖（警卷第19至21頁）、告訴人之合作金
    庫商業銀行匯款申請書代收入傳票（客戶收執聯）影本（警
    卷第23頁）、彰化商業銀行斗六分行109年5月5日彰斗六字
    第00000000A號函暨被告之帳戶個人資料、彰化銀行存款交
    易查詢表（警卷第25至29頁）、被告與「曹郝借」臉書MESS
    ENGER之對話頁翻拍截圖（警卷第31頁）、彰化商業銀行斗
    六分行110年1月8日彰斗六字第00000000A號函（記載略以：
    乙○○之彰銀帳戶於109年4月13日因被通報為警示帳戶，經分
    行強迫結清；並無金融卡掛失紀錄）暨交易明細表（本院卷
    第23至46頁）在卷可憑，足認被告上開自白核與事實相符，
    應堪採信。
三、按洗錢防制法業於105年12月28日修正公布，並於106年6月2
    8日生效施行（下稱新法）。其立法目的在於防範及制止因
    犯第3條所列之特定犯罪而取得或變得之財物或財產上利益
    及其之孳息，藉由包含處置（即將特定犯罪所得直接予以移
    轉或變更）、分層化（即以迂迴層轉、化整為零之多層化包
    裝方式，掩飾或隱匿特定犯罪所得）及整合（即收受、持有
    或使用他人之特定犯罪所得，使之回流至正常金融體系，而
    得以合法利用享受）等各階段之洗錢行為，使其形式上轉換
    成為合法來源，以掩飾或切斷特定犯罪所得與犯罪之關聯性
    ，而藉以逃避追訴、處罰。而金融帳戶為個人之理財工具，
    政府開放金融業申請設立後，金融機構大量增加，一般民眾
    皆可以存入最低開戶金額之方式自由申請開設金融帳戶，此
    外即無任何特殊之限制，因此一般人申請存款帳戶極為容易
    而便利，且得同時在不同金融機構申請多數存款帳戶使用，
    絕無使用他人帳戶之必要，此為一般日常生活所熟知之常識
    ，故除非有特殊或違法之目的，並為藉此躲避警方追緝，一
    般正常使用之存款帳戶，並無向他人借用、承租或購買帳戶
    存簿及金融卡之必要。再詐欺集團經常利用大量取得之他人
    存款帳戶，以隱匿其財產犯罪之不法行徑，規避執法人員之
    查緝，並掩飾、確保因自己犯罪所得之財物，類此在社會上
    層出不窮之案件，亦經坊間書報雜誌、影音媒體多所報導及
    再三披露而為眾所周知之情事，是以避免此等專屬性甚高之
    物品被不明人士利用為犯罪工具，亦為一般生活所應有之認
    識。行為人提供金融帳戶提款卡及密碼供他人使用，嗣後被
    害人雖匯入款項，然此時之金流仍屬透明易查，在形式上無
    從合法化其所得來源，未造成金流斷點，尚不能達到掩飾或
    隱匿特定犯罪所得之來源、去向及所在之作用，須待款項遭
    提領後，始產生掩飾、隱匿之結果，若無參與後續之提款行
    為，非屬洗錢防制法第2條所稱之洗錢行為，不成立同法第1
    4條第1項一般洗錢罪之正犯；然如行為人主觀上認識該帳戶
    可能作為收受及提領特定犯罪所得使用，他人提領後即產生
    遮斷資金流動軌跡以逃避國家追訴、處罰之效果，仍基於幫
    助之犯意而提供，應論以幫助犯同法第14條第1項之一般洗
    錢罪（最高法院108年度台上大字第3101號刑事大法庭裁定
    意旨參照）。查本案詐騙集團之犯罪手法係先由不詳成員施
    以詐術，且指定將詐騙所得之款項匯至被告名義申辦之彰銀
    帳戶後提領，製造金流斷點，使司法機關難以溯源追查犯罪
    所得之蹤跡與後續犯罪所得持有者，以達掩飾、隱匿特定犯
    罪所得之去向、所在。而被告於本案發生時為具備通常智識
    程度之人，被告先於本院準備程序時供稱：我只知道「曹郝
    借」之臉書，不知道本名，除了見面交帳戶那次，之前沒有
    看過他，也不知道他是誰；我們只是在臉書上有共同的朋友
    ，但實際上沒有交情，只在網路上聊天而已等語（本院卷第
    66頁），並於本院審理時坦承稱：（問：別人用錢收購你的
    帳戶，你可以想到說，帳戶可能是被詐騙集團拿去用？）是
    等語，可見被告在主觀上已預見將彰銀帳戶資料交給透過網
    路（即臉書）認識、不知道真實身份之「曹郝借」，可能遭
    其持以隨意使用，甚至是作為不法用途，為賺取報酬，仍將
    上開彰銀帳戶之存摺、提款卡及密碼資料交給「曹郝借」，
    容任對方任意使用之，主觀上顯已預見提供帳戶之行為可能
    幫助他人犯詐欺取財罪，並幫助作為收受、提領特定犯罪所
    得使用，他人提領後會產生遮斷資金流動軌跡以逃避國家追
    訴、處罰之效果，仍不違反其本意而執意為之，基於幫助之
    犯意而提供甚明，自足認被告具有幫助詐欺取財、幫助犯一
    般洗錢罪之不確定故意無訛。
四、綜上所述，本案事證明確，被告前揭幫助詐欺取財、幫助洗
    錢之犯行，已可認定，應依法論科。
五、論罪科刑：
  ㈠按刑法上之幫助犯，係對於犯罪與正犯有共同之認識，而以
    幫助之意思，對於正犯資以助力，未參與實施犯罪構成要件
    之行為者而言（最高法院88年度台上字第1270號判決意旨參
    照）。被告基於幫助掩飾詐欺所得之洗錢不確定故意，將其
    彰銀帳戶之儲金簿、金融卡（含密碼）等資料，提供給真實
    姓名年籍不詳之成年人使用，使告訴人陷於錯誤，而依指示
    匯款至被告之上開彰銀帳戶內，款項旋遭提領一空，且被告
    主觀上可預見其所提供之帳戶可能作為對方犯詐欺罪而收受
    、取得特定犯罪所得使用，並因此遮斷金流而逃避追緝，已
    如前述，是核被告所為，係犯刑法第30條、第339條第1項之
    幫助詐欺取財罪及刑法第30條、洗錢防制法第14條第1項之
    幫助洗錢罪。
  ㈡被告所犯幫助詐欺取財罪與幫助一般洗錢罪間，為想像競合
    犯，應從一重以幫助一般洗錢罪處斷。至起訴意旨認被告所
    為係一般洗錢罪之正犯，容有誤會，業如上述，並經公訴人
    當庭更正（本院卷第143、144頁）；另刑事訴訟法第300條
    所謂變更法條，係指罪名之變更而言，若僅行為態樣有正犯
    、從犯之分，或既遂、未遂之分，即無庸引用刑事訴訟法第
    300條變更起訴法條（最高法院101年度台上字第3805號判決
    意旨可資參照），附此敘明。
  ㈢被告前因販賣第三級毒品案件，經臺灣高等法院臺南分院以1
    03年度上訴字第127號判決判處有期徒刑2年7月確定，於105
    年3月31日縮刑期滿假釋出監，105年12月11日保護管束期滿
    ，假釋未經撤銷，以已執行完畢論等情，有臺灣高等法院被
    告前案紀錄表在案可按，是被告於受徒刑之執行完畢後，5
    年以內故意再犯本案有期徒刑以上之罪，為累犯。參諸大法
    官釋字第775號解釋文及理由之意旨，係指構成累犯者，不
    分情節，一律加重最低本刑，於不符合刑法第59條所定要件
    之情形下，致生行為人所受之刑罰超過其所應負擔罪責之個
    案，不符罪刑相當原則、比例原則。於此範圍內，在修正前
    ，為避免發生上述罪刑不相當之情形，法院就該個案應裁量
    是否加重最低本刑；依此，該解釋係指個案應量處最低法定
    刑、又無法適用刑法第59條在內減輕規定之情形，法院應依
    此解釋意旨裁量不予加重最低本刑（最高法院108年度台上
    字第338號判決意旨參照）。準此，本院審酌被告於前述販
    賣毒品案件執行完畢後，竟未因此知所警惕，猶犯本案幫助
    洗錢之犯行，足見其對於刑罰之反應力薄弱，主觀惡性非輕
    ，且本案犯罪情節並無上開解釋所指罪刑不相當之情事，爰
    依刑法第47條第1項之規定加重其刑。
  ㈣被告提供上開彰銀帳戶資料給該詐欺集團成員之幫助犯行，
    應依刑法第30條第2項之規定，按正犯之刑減輕之，並依法
    先加重後減輕之。
  ㈤爰審酌被告有竊盜前科，有前揭被告前案紀錄表在卷可參；
    又被告可預見所提供之前揭帳戶資料，將有可能遭人供作詐
    欺取財之人頭帳戶使用，仍執意為之，因此幫助詐欺集團成
    員遂行詐欺取財犯罪之目的，並得以隱匿其真實身分，復使
    詐欺集團得以掩飾、隱匿犯罪所得之真正去向、所在，而保
    有犯罪所得，減少遭查獲之風險，使詐騙集團更加肆無忌憚
    ，助長犯罪之猖獗，增加被害人尋求救濟之困難，危害社會
    秩序安全，並不可取；考量被告提供彰銀帳戶資料之行為，
    造成告訴人受騙，受有一定財產上損失，被告雖已與告訴人
    調解成立，但迄今尚未遵期履行賠償完畢，未能獲得告訴人
    諒解，告訴人及家屬並表示：被告第1期就沒有賠償，他只
    是來現場應付一下而已，沒有誠意，後續也沒有接電話，態
    度不好，希望從重量刑等語，有本院110年司刑移調字第27
    號調解筆錄（本院卷第83頁）、本院公務電話紀錄單在卷可
    稽（本院卷第85、105頁）；另衡酌被告本身未實際參與詐
    欺取財及洗錢等犯行，犯後終能坦承犯行，尚具悔意，暨被
    告自陳目前因為疫情沒有工作，之前因為有工作（從事貼磁
    磚工作，日薪1,300元，月薪2萬多元），才會與告訴人調解
    ，但現在沒有錢，無法履行調解條件，家人也無法幫忙，未
    婚，家中有奶奶、父母（父母擔任鐵工）、哥哥、姐姐之家
    庭及經濟狀況，為國中畢業之教育程度（本院卷第134、142
    、143頁），以及其犯罪之動機、目的、手段，檢察官及被
    告對量刑之意見等一切情狀，量處如主文所示之刑，並就罰
    金部分諭知易服勞役之折算標準。
六、沒收部分：
　　被告自承交付本案彰銀帳戶之存摺、提款卡、密碼有取得5,
    000元之報酬（本院卷第133頁），屬本案犯罪所得，因未扣
    案，應依刑法第38條之1第1項前段、第3項規定沒收、追徵
    。另洗錢防制法第18條第1項固規定：「犯第14條之罪，其
    所移轉、變更、掩飾、隱匿、收受、取得、持有、使用之財
    物或財產上利益，沒收之；犯第15條之罪，其所收受、持有
    、使用之財物或財產上利益，亦同。」惟被告非實際上提款
    之人，無掩飾隱匿詐欺贓款之犯行，尚非洗錢防制法第14條
    第1項之正犯，自無上開條文適用，併予敘明。至被告供洗
    錢所用之彰銀帳戶之存摺、提款卡，因案發後已成警示帳戶
    ，難再危害社會，爰裁量不宣告沒收。
七、應依刑事訴訟法第299條第1項前段，洗錢防制法第2條第2款
    、第14條第1項，刑法第11條前段、第30條第1項前段、第2
    項、第339條第1項、第55條前段、第47條第1項、第42條第3
    項、第38條之1第1項前段、第3項，刑法施行法第1條之1第1
    項，判決如主文。
本案經檢察官甲○○提起公訴，檢察官顏鸝靚到庭執行職務。
中　　華　　民　　國　　110 　年　　11　　月　　2 　　日
                  刑事第五庭    法　官  陳雅琪
以上正本證明與原本無異。
如不服本判決應於收受判決後20日內向本院提出上訴書狀，並應
敘述具體理由；其未敘述上訴理由者，應於上訴期間屆滿後20日
內向本院補提理由書（均須按他造當事人之人數附繕本）。「切
勿逕送上級法院」。
                                書記官  林家莉      
中　　華　　民　　國　　110 　年　　11　　月　　3 　　日
附錄本判決論罪科刑法條全文：
中華民國刑法第339條
意圖為自己或第三人不法之所有，以詐術使人將本人或第三人之
物交付者，處5年以下有期徒刑、拘役或科或併科50萬元以下罰
金。
以前項方法得財產上不法之利益或使第三人得之者，亦同。
前二項之未遂犯罰之。 

洗錢防制法第2條
本法所稱洗錢，指下列行為：
一、意圖掩飾或隱匿特定犯罪所得來源，或使他人逃避刑事追訴
    ，而移轉或變更特定犯罪所得。
二、掩飾或隱匿特定犯罪所得之本質、來源、去向、所在、所有
    權、處分權或其他權益者。
三、收受、持有或使用他人之特定犯罪所得。
　
洗錢防制法第3條
本法所稱特定犯罪，指下列各款之罪：
一、最輕本刑為六月以上有期徒刑以上之刑之罪。
二、刑法第一百二十一條第一項、第一百二十三條、第二百零一
    條之一第二項、第二百六十八條、第三百三十九條、第三百
    三十九條之三、第三百四十二條、第三百四十四條、第三百
    四十九條之罪。
三、懲治走私條例第二條第一項、第三條第一項之罪。
四、破產法第一百五十四條、第一百五十五條之罪。
五、商標法第九十五條、第九十六條之罪。
六、廢棄物清理法第四十五條第一項後段、第四十七條之罪。
七、稅捐稽徵法第四十一條、第四十二條及第四十三條第一項、
    第二項之罪。
八、政府採購法第八十七條第三項、第五項、第六項、第八十九
    條、第九十一條第一項、第三項之罪。
九、電子支付機構管理條例第四十四條第二項、第三項、第四十
    五條之罪。
十、證券交易法第一百七十二條第一項、第二項之罪。
十一、期貨交易法第一百十三條第一項、第二項之罪。
十二、資恐防制法第八條、第九條之罪。
十三、本法第十四條之罪。
　
洗錢防制法第14條
有第二條各款所列洗錢行為者，處7年以下有期徒刑，併科新臺
幣5百萬元以下罰金。
前項之未遂犯罰之。
前二項情形，不得科以超過其特定犯罪所定最重本刑之刑。